【裁判字號】    98,訴,1971
【裁判日期】    980703
【裁判案由】    毒品危害防制條例
【裁判全文】
臺灣板橋地方法院刑事判決              98年度訴字第1971號
公  訴  人  臺灣板橋地方法院檢察署檢察官
被      告  甲○○
                    （現於臺灣宜蘭監獄執行中，暫寄押在臺
                    灣臺北監獄臺北分監執行中）
上列被告因違反毒品危害防制條例案件，經檢察官提起公訴（97
98年度毒偵字第2441號），被告於準備程序中就被訴事實為有罪
之陳述，經本院合議庭裁定改以簡式審判程序審理，判決如下：
    主  文
甲○○施用第一級毒品，累犯，處有期徒刑拾月，扣案之注射針
筒壹支沒收。
    事  實
一、甲○○前因違反麻醉藥品管理條例、藥事法等案件，分別經
    法院判處應執行有期徒刑6 年、1 年2 月確定，經入監接續
    執行前開刑期，於民國89年5 月16日縮短刑期假釋出監，惟
    前開假釋嗣經撤銷，其再入監執行殘刑有期徒刑3 年3 月又
    9 日，甫於95年12月6 日縮刑期滿執行完畢。
二、甲○○於89年間因施用毒品案件，經本院以90年度毒聲字第
    1999號裁定送觀察、勒戒，因認有繼續施用毒品傾向，再由
    本院以91年度毒聲字第659 號裁定令入戒治處所施以強制戒
    治，於戒治期間經評定成效良好，由本院以91年度毒聲字第
    2706號裁定停止戒治，所餘戒治期間並付保護管束，嗣因違
    反保護管束情節重大，再經本院以92年度毒聲字第349 號裁
    定撤銷停止戒治，復入戒治處所施以強制戒治，於92年10月
    23日強制戒治期滿，並經臺灣板橋地方法院檢察署檢察官於
    92年11月11日以92年度戒毒偵字第371 號為不起訴處分確定
    。又於96年間因施用毒品案件，經臺灣臺南地方法院以97年
    度訴字第1765號判決施用第一級毒品罪（3 罪）各處有期徒
    刑8 月、施用第二級毒品罪（3 罪）各處有期徒刑6 月，經
    撤回上訴而確定；再於97年3 月間因施用毒品案件，經本院
    以97年度訴字第2963號判處應執行有期徒刑10月確定。詎其
    仍不知戒除毒癮，於上開強制戒治執行完畢後5 年內再犯施
    用毒品罪經法院論罪科刑後，竟基於施用第一級毒品海洛因
    之犯意，於98年3 月19日15時20分許許，在臺北縣三重市○
    ○○路堤防邊，將海洛因摻水混合後置入針筒，以注射之方
    式施用第一級毒品海洛因1 次，嗣於98年3 月20日15時30分
    許，因另案經法院發布通緝而經警緝獲，並扣得其所有之注
    射針筒1 支，復經採尿送驗結果呈嗎啡陽性反應，始悉上情
    。
三、案經臺北縣政府警察局三重分局報告臺灣板橋地方法院檢察
    署檢察官偵查起訴。
    理  由
一、本案被告甲○○所犯為死刑、無期徒刑或最輕本刑為3 年以
    上有期徒刑以外之罪，其於準備程序中就被訴事實為有罪之
    陳述，經法官告知簡式審判程序之旨，並聽取公訴人之意見
    後，依刑事訴訟法第273 條之1 第1 項規定，裁定由受命法
    官獨任進行簡式審判程序，合先敘明。
二、上開事實，業據被告甲○○於本院審理時坦承不諱，且被告
    為警查獲時採尿送驗結果，呈嗎啡（即海洛因水解後之反應
    ）之陽性反應，有臺北縣政府警察局三重分局查獲毒品案件
    被移送者姓名、代碼對照表及臺灣檢驗科技股份有限公司98
    年4 月3 日UL/2009/30575 號濫用藥物檢驗報告各1 紙在卷
    可證；上述鑑驗結果，係檢驗機關本於專業知識及以精密儀
    器或科學檢驗方法所得之結論，自可憑信。此外，復有注射
    針筒1 支扣案為證，足見被告上開自白與事實相符，堪以採
    信。
三、按毒品危害防制條例於92年7 月9 日修正公布，其中第20條
    、第23條將施用毒品之刑事處遇程序，區分為「初犯」、「
    5 年內再犯」、「5 年後再犯」，而依立法理由觀之，僅限
    於「初犯」、「5 年後再犯」，始應先經觀察、勒戒或強制
    戒治程序，倘被告於5 年內已再犯，經依法追訴處罰，縱其
    第三次（或第三次以上）再度施用毒品之時間，在初犯經觀
    察、勒戒或強制戒治執行完畢釋放5 年以後，已不合於「5
    年後再犯」之規定，且因已於「5 年內再犯」，顯見其再犯
    率甚高，原實施觀察、勒戒或強制戒治，已無法收其實效，
    即應依該條例第10條處罰，最高法院95年5 月9 日95年度第
    7 次及97年9 月9 日97年度第五次刑事庭會議決議可資參照
    。經查，被告前於89年間因施用毒品案件，經本院以90年度
    毒聲字第1999號裁定送觀察、勒戒，因認有繼續施用毒品傾
    向，再由本院以91年度毒聲字第659 號裁定令入戒治處所施
    以強制戒治，於戒治期間經評定成效良好，由本院以91年度
    毒聲字第2706號裁定停止戒治，所餘戒治期間並付保護管束
    ，嗣因違反保護管束情節重大，再經本院以92年度毒聲字第
    349 號裁定撤銷停止戒治，復入戒治處所施以強制戒治，於
    92年10月23日強制戒治期滿，並經臺灣板橋地方法院檢察署
    檢察官於92年11月11日以92年度戒毒偵字第371 號為不起訴
    處分確定。又於96年間因施用毒品案件，經臺灣臺南地方法
    院以97年度訴字第1765號判決施用第一級毒品罪（3 罪）各
    處有期徒刑8 月、施用第二級毒品罪（3 罪）各處有期徒刑
    6 月，經撤回上訴而確定；再於97年3 月間因施用毒品案件
    ，經本院以97年度訴字第2963號判處應執行有期徒刑10月確
    定，此有臺灣板橋地方法院檢察署刑案資料查註紀錄表、全
    國施用毒品案件紀錄表及臺灣高等法院被告前案紀錄表各1
    份在卷可參。是被告於觀察、勒戒及強制戒治執行完畢釋放
    後，5 年內已再犯施用毒品案件，經法院判處罪刑確定，則
    其再犯本件施用毒品案件，即非屬該條例第20條第3 項所稱
    「5 年後再犯」之情形，檢察官自應依法追訴。從而，本件
    事證明確，被告犯行應堪認定。
四、查海洛因屬毒品危害防制條例第2 條第2 項第1 款所稱之第
    一級毒品，不得持有、施用，被告甲○○竟持以施用，核其
    所為，係犯同條例第10條第1 項之施用第一級毒品罪。其施
    用前持有海洛因之低度行為，應為施用之高度行為所吸收，
    不另論罪。查被告前因違反麻醉藥品管理條例、藥事法等案
    件，分別經法院判處應執行有期徒刑6 年、1 年2 月確定，
    經入監接續執行前開刑期，於89年5 月16日縮短刑期假釋出
    監，惟前開假釋嗣經撤銷，其再入監執行殘刑有期徒刑3 年
    3 月又9 日，甫於95年12月6 日縮刑期滿執行完畢，有臺灣
    板橋地方法院檢察署刑案資料查註紀錄表及臺灣高等法院被
    告前案紀錄表各1 份在卷可按，其受有期徒刑之執行完畢後
    ，5 年之內故意再犯有期徒刑以上之罪，為累犯，應依刑法
    第47條第1 項之規定，加重其刑。爰審酌被告素行非佳，此
    有卷附之臺灣高等法院被告前案紀錄表1 份可參，且被告經
    觀察勒戒、強制戒治及刑事科刑處罰後，仍未能戒除毒癮，
    顯見其無戒毒悔改之意，惟其施用毒品之次數僅1 次，犯罪
    後坦認犯行，態度尚可等一切情狀，量處如主文所示之刑。
    扣案之注射針筒1 支，為被告所有供施用海洛因之物，業據
    被告供明在卷，爰依刑法第38條第1 項第2 款規定宣告沒收
    。
據上論斷，應依刑事訴訟法第273 條之1 第1 項、第299 條第1
項前段，毒品危害防制條例第10條第1 項，刑法第11條前段、第
47條第1 項、第38條第1 項第2 款，判決如主文。
本案經檢察官連思藩到庭執行職務。
中    華    民    國    98    年    7     月    3     日
                  刑事第十四庭  法  官  陳海寧
以上正本證明與原本無異。
如不服本判決，應於判決送達後10日內敘明上訴理由，向本院提
出上訴狀 (應附繕本) ，上訴於臺灣高等法院。其未敘述上訴理
由者，應於上訴期間屆滿後20日內向本院補提理由書「切勿逕送
上級法院」。
                                書記官  潘佳欣
中    華    民    國    98    年    7     月    3     日
附錄本案論罪科刑法條
毒品危害防制條例第10條
施用第一級毒品者，處 6 月以上 5 年以下有期徒刑。
施用第二級毒品者，處 3 年以下有期徒刑。


司法院資訊處製作；財團法人民間司法改革基金會備份。
